臺灣嘉義地方法院刑事判決　　　　　　　 96年度訴緝字第1號
公　訴　人　臺灣嘉義地方法院檢察署檢察官
被　　　告　甲○○
　　　　　　　　　　現另案在臺灣嘉義監獄鹿草分監執行中
上列被告因違反毒品危害防制條例案件，經檢察官提起公訴（九
十五年度毒偵字第七五○號）、追加起訴及移送併辦（臺灣雲林
地方法院檢察署九十五年度毒偵字第九五五號），本院合議庭裁
定由受命法官獨任進行簡式審判程序而為判決如下：
    主  文
甲○○施用第一級毒品，累犯，處有期徒刑壹年；又施用第一級
毒品，累犯，處有期徒刑壹年貳月，扣案之注射針筒壹支沒收之
；應執行有期徒刑貳年，扣案之注射針筒壹支沒收之。
    事  實
一、甲○○前於民國九十一年間因竊盜案件，經臺灣高等法院臺
    南分院九十一年度易字第四四七號刑事判決判處有期徒刑一
    年二月確定；九十一年間因違反毒品危害防制條例案件，經
    本院九十一年度訴字第五二四號刑事判決判處有期徒刑十一
    月確定；前開刑罰嗣經定其應執行之刑為有期徒刑二年，九
    十三年十二月九日假釋付保護管束，九十四年五月六日期滿
    未據撤銷，以已執行完畢論。另因施用毒品，經依本院九十
    一年度毒聲字第六六一號刑事裁定接受強制戒治，九十二年
    九月二十五日期滿執行完畢。詎仍不知悔改，竟於九十五年
    五月十日上午十時三十分許為警方採集尿液回溯九十六小時
    內某時，在嘉義縣新港鄉某處，以針筒注射方式施用第一級
    毒品海洛因（人體內代謝為嗎啡）一次。又另行基於施用第
    一級毒品、第二級毒品之犯意，於同年七月四日中午十二時
    四十分許為警方採集尿液回溯九十六小時內某時，在雲林縣
    某處，以針筒注射方式一次施打第一級毒品海洛因、第二級
    毒品安非他命一次。嗣於九十五年五月十日為警方採集尿液
    送驗，呈嗎啡陽性反應；同年七月四日為警方在雲林縣元長
    鄉○○村○○街十八巷八號查獲，並扣得甲○○所有供施用
    第一級毒品、第二級毒品所使用之注射針筒一支，同日經警
    方採集尿液送驗，亦呈嗎啡、安非他命陽性反應，始悉上情
    。
二、案經嘉義縣警察局民雄分局報告臺灣嘉義地方法院檢察署檢
    察官偵查起訴（施用第一級毒品）及追加起訴（施用第二級
    毒品），臺灣雲林地方法院檢察署檢察官移送併辦（與施用
    第二級毒品有想像競合犯之裁判上一罪關係）。
    理  由
一、本件被告甲○○所涉犯者為毒品危害防制條例第十條第一項
    、第二項法定刑分別為「六月以上五年以下有期徒刑」、「
    三年以下有期徒刑」之施用第一級、第二級毒品罪，非死刑
    、無期徒刑、最輕本刑為三年以上有期徒刑之罪或高等法院
    管轄第一審案件。本院行準備程序中，被告就被訴事實為有
    罪之陳述，經告知簡式審判程序之旨，並聽取檢察官及被告
    之意見後，本院爰依刑事訴訟法第二百七十三條之一第一項
    裁定由受命法官獨任進行簡式審判程序。因此，本件簡式審
    判程序之證據調查依刑事訴訟法第二百七十三條之二規定不
    受同法第一百五十九條第一項、第一百六十一條之二、第一
    百六十一條之三、第一百六十三條之一及第一百六十四條至
    第一百七十條規定之限制，此合先敘明之。
二、事實欄記載之犯罪事實，為被告於審理時坦承不諱（本審卷
    第三十七頁至第三十九頁審判筆錄），復有扣案之注射針筒
    一支可佐（臺灣雲林地方法院檢察署九十五年度保管字第八
    九三號）。被告之尿液先後經警方採集送驗，九十五年五月
    十日所採者，呈嗎啡陽性反應；同年七月四日所採者，呈嗎
    啡、安非他命陽性反應，均有卷附之高雄市立凱旋醫院濫用
    藥物尿液檢驗報告暨代號與真實姓名對照表（嘉義縣警察局
    民雄分局警卷第五頁至第六頁）、詮昕科技股份有限公司濫
    用藥物尿液檢驗報告暨代號與真實姓名對照表（臺灣雲林地
    方法院檢察署九十五年度毒偵字第九五五號卷第四十三頁至
    第四十四頁）。又被告前因施用毒品，經依本院九十一年度
    毒聲字第六六一號刑事裁定接受強制戒治，九十二年九月二
    十五日期滿執行完畢等情，則有臺灣嘉義地方法院檢察署刑
    案資料查註紀錄表、臺灣高等法院被告前案紀錄表各一份附
    卷可參（偵查前案紀錄卷，本審卷第三頁至第十二頁）。是
    被告自白與事實相符，事證明確，其於強制戒治執行完畢釋
    放後五年內再施用毒品之犯行堪以認定。
三、按海洛因、安非他命係毒品危害防制條例第二條第二項第一
    款、第二款所定之第一級、第二級毒品。被告前因施用毒品
    案件，經法院裁定強制戒治，移付執行完畢釋放後，再犯本
    件施用第一級、第二級毒品之犯行，核其所為，係分別違犯
    毒品危害防制條例第十條第一項之施用第一級毒品罪及第十
    條第二項之施用第二級毒品罪。再被告於九十五年五月十日
    上午十時三十分許回溯九十六小時內某時施用毒品之後，九
    十四年一月七日修正，同年二月二日公布之刑法業於九十五
    年七月一日施行，該次犯行所涉修正前後法律比較及適用之
    情形，詳如附表所示。其中刑法第五十一條第五款關於有期
    徒刑定其應執行刑上限之修正，因修正前規定足使被告受較
    輕之刑罰，有利於行為人，應依刑法第二條第一項前段適用
    修正前之行為時法。
四、被告施用第一級毒品、第二級毒品而持有第一級毒品、第二
    級毒品之低度行為，應分別為施用第一級毒品、第二級毒品
    之高度行為所吸收，不另論罪。被告於九十五年七月四日中
    午十二時四十分許回溯九十六小時內某時一次施打第一級毒
    品、第二級毒品，係以一行為觸犯施用第一級毒品罪、施用
    第二級毒品罪二罪名，為想像競合犯，應從一重之施用第一
    級毒品罪處斷。被告先後二次施用第一級毒品之犯行，犯意
    各別，行為可分，應分論併罰。另查，被告前於九十一年間
    因竊盜案件，經臺灣高等法院臺南分院九十一年度易字第四
    四七號刑事判決判處有期徒刑一年二月確定；九十一年間因
    毒品危害防制條例案件，經本院九十一年度訴字第五二四號
    刑事判決判處有期徒刑十一月確定；前開刑罰嗣經定其應執
    行之刑為有期徒刑二年，九十三年十二月九日假釋付保護管
    束，九十四年五月六日期滿未據撤銷，以已執行完畢論等情
    ，有前開前案紀錄可循，其受有期徒刑之執行完畢，五年以
    內故意再犯本件有期徒刑以上之罪，為累犯，均應依刑法第
    四十七條第一項規定，加重其刑。公訴人雖未就被告於九十
    五年七月四日中午十二時四十分許回溯九十六小時內某時施
    用第一級毒品海洛因部分提起公訴，惟檢察官就犯罪事實一
    部起訴，其效力及於其他部分，該部分與追加起訴之施用第
    二級毒品犯行間，既有想像競合之裁判上一罪關係，詳如前
    述，本院自得一併審論。
五、爰依被告之陳述（本院卷第三十九頁審判筆錄）及前開前案
    紀錄資料，審酌被告因身染毒癮施用毒品之犯罪動機及目的
    ；犯罪時未受明確之刺激；獨自一人以針筒注射方式施用毒
    品之手段；未婚，無子女，父母健在，之前從事鐵工之生活
    狀況；前有竊盜、毒品前案之品行；國小畢業之智識程度；
    本件係屬自戕行為，並無明顯被害人可言；無視國家查緝毒
    品之禁令，違反注意義務重大，對於國家社會具有潛在危險
    性；犯罪後尚能坦承犯行之態度等一切情狀，分別判處如主
    文所示之刑，並定其應執行之刑，以示懲儆。扣案之注射針
    筒一支（臺灣雲林地方法院檢察署九十五年度保管字第八
    九三號），係被告所有且供施用毒品所用，業據其供陳在卷
    （臺灣雲林地方法院檢察署九十五年度毒偵字第九五五號卷
    第五頁），應依刑法第三十八條第一項第二款規定併予沒收
    之。
六、公訴意旨另以，被告除上開論罪科刑部分外，另自九十四年
    間某日起至九十五年七月二十六日下午二時許，連續多次施
    用第一級毒品海洛因，因認被告另涉毒品危害防制條例第十
    條第一項之施用第一級毒品罪嫌等語。惟按犯罪事實應依證
    據認定之，無證據不得認定犯罪事實；又被告之自白，不得
    作為有罪判決之唯一證據，仍應調查其他必要之證據，以察
    其是否與事實相符，刑事訴訟法第一百五十四條第二項、第
    一百五十六條第二項定有明文。經查，被告此部分犯嫌，除
    其自白外，查無其他積極證據可茲佐證，因認此部分嫌疑不
    足，但因公訴人認此部分與前開論罪科刑部分有連續犯之裁
    判上一罪關係，爰不另為無罪之諭知，附此敘明。
據上論斷，應依刑事訴訟法第二百七十三條之一第一項、第二百
九十九條第一項前段，毒品危害防制條例第十條第一項、第二項
，刑法第十一條前段、第二條第一項前段、第五十五條、第五十
一條第五款（修正前）、第三十八條第一項第二款，判決如主文
。
本案經檢察官陳慧玲到庭執行職務。
中　　華　　民　　國　　96　　年　　1 　　月　　31　　日
                          刑事第五庭  法　官  張道周
上列正本證明與原本無異。
如不服本判決，應於判決送達後10日內向本院提出上訴狀（應附
繕本）。
中　　華　　民　　國　　96　　年　　1 　　月　　31　　日
                                      書記官  黃意雯
附記本判決之論罪法條全文
毒品危害防制條例第十條
施用第一級毒品者，處六月以上五年以下有期徒刑。
施用第二級毒品者，處三年以下有期徒刑。
附表（打勾者表示對行為人有利）
┌──┬──┬───────────┬──┬────────────┐
│編號│條號│新法                  │比較│新舊法比較              │
│    │    ├───────────┤適用│                        │
│    │    │舊法                  │結果│                        │
├──┼──┼───────────┼──┼────────────┤
│1   │47  │新條文                │無  │刑法第四十七條雖經修正，│
│    │    │受徒刑之執行完畢，或一│    │但本件被告無論依修正前或│
│    │    │部之執行而赦免後，五年│    │修正後法律，被告均構成累│
│    │    │以內故意再犯有期徒刑以│    │犯，法律效果又屬相同，並│
│    │    │上之罪者，為累犯，加重│    │無刑法第二條所稱法律變更│
│    │    │本刑至二分之一。      │    │情形，自應適用現行法律。│
│    │    │第九十八條第二項關於因│    │                        │
│    │    │強制工作而免其刑之執行│    │                        │
│    │    │者，於受強制工作處分之│    │                        │
│    │    │執行完畢或一部之執行而│    │                        │
│    │    │免除後，五年以內故意再│    │                        │
│    │    │犯有期徒刑以上之罪者，│    │                        │
│    │    │以累犯論。            │    │                        │
│    │    ├───────────┤    │                        │
│    │    │舊條文                │    │                        │
│    │    │受有期徒刑之執行完畢，│    │                        │
│    │    │或受無期徒刑或有期徒刑│    │                        │
│    │    │一部之執行而赦免後，五│    │                        │
│    │    │年以內再犯有期徒刑以上│    │                        │
│    │    │之罪者，為累犯，加重本│    │                        │
│    │    │刑至二分之一。        │    │                        │
├──┼──┼───────────┼──┼────────────┤
│2   │51  │各刑中之最長期以上，各│    │新法第五十一條第五款提高│
│    │  │刑合併之刑期以下，定其│    │多數有期徒刑合併應執行之│
│    │    │刑期。但不得逾三十年。│    │刑不得逾三十年，新法施行│
│    │    ├───────────┼──┤後，因新法修正後提高合併│
│    │    │宣告多數有期徒刑者，於│ˇ  │應執行之最高度刑期，較舊│
│    │    │各刑中之最長期以上，各│    │法規定，對行為人更為不利│
│    │    │刑合併之刑期以下，定其│    │，雖非關於罪刑之變更，惟│
│    │    │刑期。但不得逾二十年。│    │定執行刑為科刑事項，影響│
│    │    │                      │    │及行為人刑罰之法律效果，│
│    │    │                      │    │屬刑法第二條第一項之法律│
│    │    │                      │    │變更，新法第五十一條第五│
│    │    │                      │    │款對行為人不利，應依新法│
│    │    │                      │    │第二條第一項，適用最有利│
│    │    │                      │    │於行為人之法律，即行為時│
│    │    │                      │    │之舊法；裁判確定前犯數罪│
│    │    │                      │    │，其中一罪在新法施行前者│
│    │    │                      │    │，亦同。（最高法院刑事庭│
│    │    │                      │    │會議決議；臺灣高等法院暨│
│    │    │                      │    │所屬法院法律座談會決議）│
└──┴──┴───────────┴──┴────────────┘
